臺灣板橋地方法院刑事判決　　　　　　100年度訴緝字第244號
公　訴　人　臺灣板橋地方法院檢察署檢察官
被　　　告　華煒嘉
指定辯護人　本院公設辯護人彭宏東
上列被告因違反毒品危害防制條例案件，經檢察官提起公訴（10
0 年度偵字第8705號），本院判決如下：
    主  文
華煒嘉犯如附表所示之罪，各處如附表所示之刑，應執行有期徒
刑伍年拾月，扣案之第二級毒品甲基安非他命貳包（驗餘淨重零
點肆貳陸公克）均沒收銷燬之；扣案包裝上開甲基安非他命之
包裝袋貳個、杓子壹支、糖粉壹包、電子磅秤壹臺、分裝袋貳拾
個均沒收之；未扣案之販賣第二級毒品所得合計新臺幣仟元，
與陳學億連帶沒收，如全部或一部不能沒收時，以其與陳學億之
財產連帶抵償之。
    事  實
一、華煒嘉與陳學億（業由本院另以100 年度訴字第1397號判決
    在案）均明知甲基安非他命係毒品危害防制條例第2 條第2
    項第2 款所列管之第二級毒品，不得販賣，其等竟共同基於
    販賣第二級毒品甲基安非他命營利之犯意聯絡，於附表編號
    1 至3 所示之時間，由華煒嘉以持用之行動電話門號000000
    0000號與王騰孝持用之行動電話門號0000000000號聯繫後，
    約定交易甲基安非他命之時間、地點、數量及價格，共同販
    賣甲基安非他命予王騰孝以牟利。嗣於民國100 年3 月30日
    14時55分許，因陳學億另案通緝，與華煒嘉、王騰孝3 人為
    警在新北市三峽區中埔1 號查獲，並扣得陳學億所有供販賣
    甲基安非他命所用之勺子1 支、糖粉1 包、電子磅秤1 臺、
    分裝袋20個，及陳學億所有之甲基安非他命1 包（淨重0.05
    20公克、驗餘淨重0.0518公克）、王騰孝於附表編號3 所示
    之時間、地點向華煒嘉及陳學億所購得之甲基安非他命1 包
    （淨重0.3810公克、驗餘淨重0.3808公克）、華煒嘉持用之
    門號0000000000號行動電話1 支（含SIM 卡1 張），暨與本
    案無關之第一級毒品海洛因2 包（淨重0.7040公克）、海洛
    因殘渣袋3 個、注射針筒1 支、甲基安非他命吸食器1 個、
    甲基安非他命殘渣袋1 個、門號0000000000號行動電話1 支
    （含SIM 卡1 張）等物，因而查獲上情。
二、案經新北市政府警察局三峽分局報告臺灣板橋地方法院檢察
    署檢察官偵查起訴。
    理  由
壹、證據能力方面：
    按被告以外之人於審判外之言詞或書面陳述，除法律有規定
    者外，不得作為證據；又被告以外之人於審判外之陳述，雖
    不符合同法第159 條之1 至第159 條之4 之規定，但經當事
    人於審判程序同意作為證據，法院審酌該言詞陳述或書面陳
    述作成時之情況，認為適當者，亦得為證據。當事人、代理
    人或辯護人於法院調查證據時，知有第159 條第1 項不得為
    證據之情形，而未於言詞辯論終結前聲明異議者，視為有前
    項之同意，刑事訴訟法第159 條第1 項及第159 條之5 分別
    定有明文。查本判決下列所引用被告華煒嘉以外之人於審判
    外之陳述及相關書證等，檢察官、被告及辯護人迄至本院言
    詞辯論終結前均未聲明異議，本院審酌上開證據資料製作時
    之情況，尚無違法不當及證明力明顯過低之瑕疵，認以之作
    為證據應屬適當，揆諸前開規定，自均有證據能力，先予敘
    明。
貳、實體方面：
一、上揭犯罪事實，業據被告於偵查及本院審理時坦承不諱，核
    與證人即同案被告陳學億、證人王騰孝分別於警詢及偵查中
    證述之情節相符，並有被告使用之行動電話門號0000000000
    號之申登人資料、100 年3 月份雙向通聯紀錄（附表編號1
    所示之交易行為見偵查卷第132 頁、附表編號2 所示之交易
    行為見偵查卷第145 頁反面、附表編號3 所示之交易行為見
    偵查卷第147 頁）、新北市政府警察局三峽分局鶯歌分駐所
    扣押筆錄、扣押物品目錄表、查獲毒品危害防制條例案姓名
    對照表、臺灣檢驗科技股份有限公司出具之濫用藥物檢驗報
    告各1 份附卷可稽，復有勺子1 支、糖粉1 包、電子磅秤1
    臺、分裝袋20個、被告持用之門號0000000000號行動電話1
    支（含SIM 卡1 張）扣案可資佐證。又扣案陳學億所有之甲
    基安非他命1 包（淨重0.0520公克）、王騰孝於附表編號3
    所示之時間地點向被告購得之甲基安非他命1 包（淨重0.38
    10公克），經鑑驗結果，確含有甲基安非他命成分，有交通
    部民用航空局航空醫務中心100 年4 月21日航藥鑑字第1002
    204 及0000000 號毒品鑑定書2 份在卷可參，堪認被告前開
    自白與事實相符，應堪採信。從而，本案事證明確，被告犯
    行洵堪認定，應予依法論科。
二、核被告所為，係犯毒品危害防制條例第4 條第2 項之販賣第
    二級毒品罪。被告販賣前持有第二級毒品甲基安非他命之低
    度行為，為各該販賣之高度行為所吸收，均不另論罪。又被
    告與陳學億就附表所示之犯行間，有犯意聯絡及行為分擔，
    均為共同正犯。被告所犯上開3 次販賣第二級毒品罪間，犯
    意各別，行為互殊，應予分論併罰。復查被告於偵查及審理
    中均自白附表所示之犯罪，爰依毒品危害防制條例第17條第
    2 項規定減輕其刑。爰審酌被告販賣毒品予人施用，使人沉
    迷毒癮而無法自拔，輕則戕害施用者之身心健康，重則引發
    各種犯罪，而為社會治安敗壞之源頭，對於社會平和秩序實
    有相當程度之危害；兼衡其素行、生活狀況、智識程度、犯
    罪動機、目的、販賣毒品次數非多暨其數量尚微，及其所得
    利潤有限、犯後坦承犯行態度良好等一切情狀，分別量處如
    主文所示之刑，並定其應執行之刑，以資懲儆。至檢察官雖
    於起訴書具體求處有期徒刑9 年，惟本院審酌上情，認宣告
    如主文所示之刑，已足昭炯戒，檢察官所求刑度尚嫌過重，
    附此敘明。另辯護人雖以被告犯罪情節輕微，並未獲有任何
    重利，僅係在吸毒者間彼此互通有無，賺取少量安非他命供
    己施用，對社會造成之危害尚無從與組織型毒販相提並論，
    其犯罪情狀在客觀上實足以引起一般人之同情，情節尚堪憫
    恕等語，請求依刑法第59條規定酌減其刑，惟按刑法上之酌
    量減輕，必於犯罪之情狀可憫恕時，始得為之，為刑法第59
    條所明定，至情節輕微僅可為法定刑內從輕科刑之標準，不
    得據為酌量減輕之理由，原判決既未認上訴人之犯罪情狀有
    何可憫恕之處，僅謂情節尚輕，輒依同法第59條酌減本刑，
    其援引法令，自屬失當（最高法院28年上字第1064號判例可
    資參照）。是以，刑法第59條之酌量減輕其刑，必於犯罪之
    情狀，在客觀上足以引起一般同情，認為即予宣告法定低度
    刑期，猶嫌過重者，始有其適用。經查：本院考量毒品戕害
    國民健康至鉅，販賣之行為情節尤重，更應嚴加非難，所為
    實乃法所不容而應予以厲禁，詎被告為求取得毒品供己施用
    ，竟與同案被告陳學億共同販賣毒品，依被告犯罪情節，尚
    難認被告有何可堪憫恕即科以最低度刑仍嫌過重之情，是被
    告犯罪時客觀上並無足以引起一般同情，應無顯可憫恕之情
    狀，揆諸前開判例，本件尚無刑法第59條規定之適用，併予
    敘明。
三、沒收部分：
（一）按以營利為目的販入毒品，經多次販賣後，持有剩餘毒品
      被查獲，其各次販賣毒品行為，固應併合處罰。惟該持有
      剩餘毒品之低度行為，應僅為最後一次販賣毒品之高度行
      為所吸收，不另論罪。則就該查獲之剩餘毒品，祇能於最
      後一次之販賣毒品罪宣告沒收銷毀，不得於各次販賣毒品
      罪均宣告沒收銷毀（最高法院97年度台上字第4068號、97
      年度台上字第3618號判決可資參照）。被告於上開查獲時
      地扣得之甲基安非他命1 包（淨重0.0520公克，驗餘淨重
      0.0518公克）及王騰孝於附表編號3 所示之時間、地點向
      被告所購得之甲基安非他命1 包（淨重0.3810公克，驗餘
      淨重0.3808公克），為第二級毒品，應依毒品危害防制條
      例第18條第1 項前段之規定，於被告如附表編號3 最後一
      次販賣第二級毒品罪之項下，諭知沒收銷燬之，及於定應
      執行刑時併宣告沒收銷燬之。包裝上開甲基安非他命之包
      裝袋2 個，為同案被告陳學億所有供本件如附表編號3 犯
      罪所用之物，爰依毒品危害防制條例第19條第1 項之規定
      宣告沒收。
（二）再按犯毒品危害防制條例第4 條至第9 條、第12條、第13
      條或第14條第1 項、第2 項之罪者，其供犯罪所用或因犯
      罪所得之財物均沒收之，如全部或一部不能沒收時，追徵
      其價額或以其財產抵償之，毒品危害防制條例第19條第1
      項定有明文；且本條屬相對義務沒收之規定，是其自有刑
      法第38條第1 項第3 款、第3 項前段規定之適用，即以屬
      犯人所有者，方得宣告沒收。再者，毒品危害防制條例第
      19條第1 項既採義務沒收主義（相對義務沒收），則其犯
      罪所得之對價，不問其中成本若干，利潤多少，固應全部
      諭知沒收；惟因法條既明文「因犯罪所得之財物」，是其
      沒收範圍必以犯人實際所得者為限，苟無所得或尚未取得
      者，即無從為沒收、追徵或以財產抵償之諭知（最高法院
      96年度台上字第2331號判決意旨參照）；此外，本條所稱
      「追徵其價額」者，亦必限於所沒收之物為金錢以外之其
      他財物而無法沒收時，始有追徵其價額之可言，俾使其繳
      納與原物相當之價額，惟倘所得財物為金錢而無法沒收時
      ，當應以其財產抵償，而不生追徵價額之問題（蓋倘犯罪
      所得之金錢為新臺幣時，因其本身即為我國現行貨幣價值
      之表示，是自不發生追徵其價額之問題）。被告就附表編
      號1 、2 所示販賣第二級毒品所得之款項，雖未扣案，仍
      各應依毒品危害防制條例第19條第1 項之規定宣告與共犯
      陳學億連帶沒收，如全部或一部不能沒收時，以其與陳學
      億之財產連帶抵償之，至附表編號3 部分因王騰孝尚未給
      付價金而無所得，自無庸為此沒收之諭知。
（三）又扣案之勺子1 支、糖粉1 包、電子磅秤1 臺、分裝袋20
      個，均為共犯陳學億所有，供本案販賣第二級毒品所用之
      物，亦應依毒品危害防制條例第19條第1 項之規定宣告沒
      收。另扣案之被告所使用門號0000000000號行動電話1 支
      （含SIM 卡1 張），固為被告本件販賣第二級毒品所用之
      物，惟被告供稱係其友人簡心惠申辦供其使用，有該門號
      之申登人資料在卷可參（見偵查卷第104 頁），既非被告
      所有，自不得宣告沒收；而扣案之陳學億所有門號000000
      0000號行動電話1 支（含SIM 卡1 張），則與本案犯行無
      關，亦不予宣告沒收。
（四）另扣案之第一級毒品海洛因2 包（淨重0.7040公克）、海
      洛因殘渣袋3 個、注射針筒1 支、甲基安非他命吸食器1
      個、甲基安非他命殘渣袋1 個等物，係供陳學億施用毒品
      所用之物，核均與被告本件販賣毒品甲基安非他命犯行無
      關，爰不為沒收之諭知，併予說明。
據上論斷，應依刑事訴訟法第299 條第1 項前段，毒品危害防制
條例第4 條第2 項、第17條第2 項、第18條第1 項前段、第19條
第1 項，刑法第11條前段、第28條、第51條第5 款，判決如主文
。
本案經檢察官林士淳到庭執行職務。
中    華    民    國   100    年    12    月    27    日
                  刑事第二十庭  審判長法  官  陳明偉
                                      法  官  傅明華
                                      法  官  廖欣儀
以上正本證明與原本無異。
如不服本判決應於收受判決後10日內向本院提出上訴書狀，並應
敘述具體理由。其未敘述上訴理由者，應於上訴期間屆滿後20日
內向本院補提理由書（均須按他造當事人之人數附繕本）「切勿
逕送上級法院」。
                                      書記官  顏偉林
中    華    民    國   100    年    12    月    27    日
附錄本案論罪科刑法條全文：
毒品危害防制條例第4條
製造、運輸、販賣第一級毒品者，處死刑或無期徒刑；處無期徒
刑者，得併科新臺幣2 千萬元以下罰金。
製造、運輸、販賣第二級毒品者，處無期徒刑或7 年以上有期徒
刑，得併科新臺幣1 千萬元以下罰金。
製造、運輸、販賣第三級毒品者，處5 年以上有期徒刑，得併科
新臺幣700 萬元以下罰金。
製造、運輸、販賣第四級毒品者，處3 年以上10年以下有期徒刑
，得併科新臺幣300 萬元以下罰金。
製造、運輸、販賣專供製造或施用毒品之器具者，處1 年以上7
年以下有期徒刑，得併科新臺幣100 萬元以下罰金。
前五項之未遂犯罰之。
附表:
┌──┬────┬──────┬───┬──────────┬─────────┐
│編號│時    間│地        點│對  象│販賣或轉讓毒品之方式│  罪名及應處刑罰  │
├──┼────┼──────┼───┼──────────┼─────────┤
│ 1  │100年3月│新北市三峽區│王騰孝│華煒嘉接獲王騰孝電話│華煒嘉共同販賣第二│
│    │18日21時│大同路240 巷│      │後，向陳學億拿取重量│級毒品，處有期徒刑│
│    │許      │某雜貨店旁  │      │不詳之甲基安非他命1 │年柒月。扣案之勺│
│    │        │            │      │小包，並與王騰孝於左│子壹支、糖粉壹包、│
│    │        │            │      │揭時、地交易，王騰孝│電子磅秤壹臺、分裝│
│    │        │            │      │交付新臺幣（下同）10│袋貳拾個均沒收之；│
│    │        │            │      │00元予華煒嘉，華煒嘉│未扣案之販賣第二級│
│    │        │            │      │將自陳學億處取得之甲│毒品所得新臺幣壹仟│
│    │        │            │      │基安非他命1 小包交付│元，與陳學億連帶沒│
│    │        │            │      │予王騰孝。          │收，如全部或一部不│
│    │        │            │      │                    │能沒收時，以其與陳│
│    │        │            │      │                    │學億之財產連帶抵償│
│    │        │            │      │                    │之。              │
├──┼────┼──────┼───┼──────────┼─────────┤
│ 2  │100年3月│陳學億位在新│王騰孝│華煒嘉與王騰孝因購買│華煒嘉共同販賣第二│
│    │28日21時│北市三峽區中│      │毒品事宜，於左揭時間│級毒品，處有期徒刑│
│    │許      │埔1 號之住所│      │，先相約在新北市三峽│年柒月。扣案之勺│
│    │        │內          │      │區中埔1 號附近之某橋│子壹支、糖粉壹包、│
│    │        │            │      │頭碰面，華煒嘉再帶同│電子磅秤壹臺、分裝│
│    │        │            │      │王騰孝至左揭陳學億住│袋貳拾個均沒收之；│
│    │        │            │      │所內，由華煒嘉自陳學│未扣案之販賣第二級│
│    │        │            │      │億處取得約0.4 、0.5 │毒品所得新臺幣貳仟│
│    │        │            │      │公克之甲基安非他命1 │元，與陳學億連帶沒│
│    │        │            │      │小包交付予王騰孝，王│收，如全部或一部不│
│    │        │            │      │騰孝則交付2000元予華│能沒收時，以其與陳│
│    │        │            │      │煒嘉轉交陳學億，陳學│學億之財產連帶抵償│
│    │        │            │      │億當時坐在房間內，可│之。              │
│    │        │            │      │目睹華煒嘉與王騰孝交│                  │
│    │        │            │      │易之情形，王騰孝也有│                  │
│    │        │            │      │看見陳學億。        │                  │
├──┼────┼──────┼───┼──────────┼─────────┤
│ 3  │100年3月│陳學億位在新│王騰孝│華煒嘉於100年3月30日│華煒嘉共同販賣第二│
│    │30日5時 │北市三峽區中│      │凌晨4、5時許，在新北│級毒品，處有期徒刑│
│    │許      │埔1 號之住所│      │市三峽區某網咖店內致│年柒月。扣案之第│
│    │        │內          │      │電王騰孝，請王騰孝載│二級毒品甲基安非他│
│    │        │            │      │其回陳學億住處，2 人│命貳包（驗餘淨重零│
│    │        │            │      │到達左揭地點後，王騰│點肆貳陸公克）均│
│    │        │            │      │孝於左揭時間，要求華│沒收銷燬之；扣案盛│
│    │        │            │      │煒嘉向陳學億詢問可否│裝上開甲基安非他命│
│    │        │            │      │購買2000元甲基安非他│之外包裝袋貳個、杓│
│    │        │            │      │命，但價金暫時欠著，│子壹支、糖粉壹包、│
│    │        │            │      │陳學億同意後，交付約│電子磅秤壹臺、分裝│
│    │        │            │      │0.5 公克之甲基安非他│袋貳拾個均沒收之。│
│    │        │            │      │命1 小包予王騰孝。  │                  │
└──┴────┴──────┴───┴──────────┴─────────┘